【裁判字號】    98,簡上,527
【裁判日期】    980626
【裁判案由】    詐欺
【裁判全文】
臺灣板橋地方法院刑事判決             98年度簡上字第527號
上  訴  人
即  被  告  乙○○
上列上訴人即被告因詐欺案件，不服本院97年度簡字第8891號，
民國98年3 月18日第一審判決（聲請簡易判決處刑案號：97年度
偵字第24843 號），提起上訴，本院管轄之第二審合議庭，依通
常程序，自為第一審判決如下：
    主  文
原判決撤銷。
乙○○共同犯詐欺取財罪，處有期徒刑伍月，如易科罰金，以新
臺幣壹仟元折算壹日；又共同犯詐欺取財罪，處有期徒刑肆月，
如易科罰金，以新臺幣壹仟元折算壹日。應執行有期徒刑捌月，
如易科罰金，以新臺幣壹仟元折算壹日。
    事  實
一、乙○○與某真實姓名、年籍不詳自稱「林先生」之成年男子
    及「林先生」所屬詐騙集團成員，共同意圖為自己不法所有
    ，基於詐欺取財之犯意聯絡，先由乙○○於民國97年7 月1
    日某時許，在臺北縣板橋市○○○路上某處，將其申請開立
    之永豐商業銀行土城分行帳號00000000000000號帳戶之存摺
    影本交予「林先生」，再由「林先生」及其所屬詐騙集團成
    員，於如附表所示時間、地點，以如附表所示方式，詐騙甲○○、丙○○，致二人陷於錯誤，依詐騙集團成員指示，分
    別匯款新臺幣（下同）170 萬元、100 萬元至乙○○前揭帳
    戶內，迨詐騙得手，「林先生」隨即偕同乙○○，於97年7
    月2 日下午3 、4 時許，前往永豐商業銀行土城分行，將甲○○、丙○○匯入該帳戶之款項分次提領完畢，一次提領26
    0 萬元、一次提領10萬元，均交予「林先生」處理，乙○○
    則受領不詳金額作為報酬。嗣甲○○、丙○○察覺有異，報
    警處理，因而查悉上情。
二、案經臺北縣政府警察局土城分局報告臺灣板橋地方法院檢察
    署檢察官偵查後聲請以簡易判決處刑。
    理  由
一、訊據被告乙○○矢口否認有為詐欺取財犯行，辯稱：其係應
    徵司機工作，交付存摺影本作為薪資轉帳之用，會幫忙領錢
    ，是因「林先生」表示每個員工都是這樣配合，其智識程度
    不高，因此受騙云云。經查：
（一）詐騙集團成員於如附表所示時間、地點，以如附表所示方
      式，詐騙甲○○、丙○○，致二人陷於錯誤，分別匯款17
      0 萬元、100 萬元，至乙○○申請開立之永豐商業銀行土
      城分行帳號00000000000000號帳戶內之事實，為被告所不
      爭執（見本院卷第23頁反面），且經證人即被害人甲○○
      、丙○○於警詢時就其等被害情節證述甚詳（見偵查卷第
      14、15頁；偵查卷第23、24頁），另有甲○○、丙○○二
      人之匯款資料（見偵查卷第16至18頁；偵查卷第26至28頁
      ）、系爭帳戶開戶資料及交易明細（見偵查卷第35至39頁
      ；原審卷第11至13頁）各一份在卷可稽，自屬真實。而甲○○、丙○○所匯款項，係由乙○○於97年7 月2 日下午
      3 、4 時許，前往永豐商業銀行土城分行分二次提領完畢
      ，一次提領260 萬元、一次提領10萬元等情，亦為被告所
      自承（見本院卷第23頁反面），並有上開帳戶交易明細，
      及永豐商業銀行土城分行監視錄影器所拍攝被告提款畫面
      之翻拍照片（見偵查卷第40至44頁）各一份附卷可佐，同
      無疑義。是檢察官依據各被害人遭詐騙之款項乃匯入被告
      帳戶內，被告並親往銀行提領，認定被告有參與詐騙集團
      如附表所示之詐欺取財犯行，洵屬有據。
（二）被告雖以前詞置辯，主張其遭詐騙集團成員欺騙、利用，
      主觀上不具詐欺取財犯意云云，惟：
    １金融機構帳戶之開設，並無特別限制，一般人均可申請，
      苟有使用金融帳戶之必要，自以使用本人或可信賴親友之
      帳戶較為便捷，亦可避免使用他人帳戶，遭他人將帳戶內
      款項領走之危險。是一般人當可預知，如非因財產犯罪等
      不法目的，尚無迂迴使用他人帳戶之理。兼之，數年來詐
      騙集團收集他人帳戶供行騙使用之訊息，經政府宣導及媒
      體廣為報導，早為公眾所週知。被告年已50歲，自稱為計
      程車司機（見本院卷第22頁反面），顯具一定智識程度及
      社會經驗，對此難以諉為不知。其猶為前述提供帳戶及代
      為領款之行為，難認主觀上不具犯意。
    ２反面觀之，現今社會因貪圖小利而販售自己帳戶之情形，
      屢見不鮮，就詐騙集團而言，僅需付出一定代價，即能取
      得可完全掌控之帳戶，當無選擇一個隨時可能遭人掛失之
      帳戶作為詐騙工具之理。尤其，本案詐騙之總額270 萬元
      ，數額甚高，各金融機構就轉帳、金融卡提領之額度非無
      限制，欲在短期內領取270 萬元，多要帳戶名義人親往銀
      行辦理。如果詐騙集團與被告不具一定信任關係，得確認
      被告願意配合前往金融機構提款，則大費周章實施詐術詐
      得之財物，即有可能因此無法取得，豈非白費氣力？足見
      被告與詐騙集團成員間，確有犯意聯絡。
    ３此外，被告辯解之情節有諸多瑕疵，益徵所辯不足採信。
      例如：其對應徵之公司名稱、地點及與其接洽者「林先生
      」的真實年籍，均表示不清楚（見本院卷第22頁反面），
      有違事理；而所述試用期間之工作內容，僅是聊天、提供
      帳戶予公司使用、坐計程車前往金融機構提錢（見偵查卷
      第5 頁），非僅與司機工作無關，如此即得輕鬆日入千元
      （見偵查卷第6 頁），亦與常情相悖；另被告表示其帳戶
      事後被「林先生」取走，聯絡不到「林先生」云云，卻遲
      未報警（見本院卷第22頁反面），同有蹊蹺。此與上開各
      節相互以參，被告所辯顯係事後卸責之詞。
（三）綜上所述，本案事證明確，被告犯行明確，所辯為無理由
      ，應依法論科。
二、核被告所為如附表編號1 、2 所示犯行，均係犯刑法第339
    條第1 項之詐欺取財罪。其與「林先生」及「林先生」所屬
    詐欺集團成員，具有犯意聯絡，行為分擔，應論以共同正犯
    。被告所犯上開二罪，犯意各別，行為互殊，應分論併罰。
    原審以被告犯詐欺取財罪，事證明確，予以論罪科刑，固非
    無見，惟認被告所犯上開二罪屬接續犯，容有未洽，蓋刑法
    上之接續犯，係指以單一行為，經數個階段，持續侵害同一
    法益而言（最高法院70年臺上字第2898號判例要旨參照），
    詐騙集團對被害人甲○○、丙○○詐騙之時間縱然相近，但
    行為仍屬可分，且被害之財產法益各別，與接續犯之要件不
    符。被告上訴否認犯罪，雖無理由，仍應由本院予以撤銷改
    判，因本院認定之犯罪事實，與檢察官聲請簡易判決書所載
    被告係基於幫助詐欺取財之犯意提供上開帳戶存摺影本予「
    林先生」，及被告僅犯單一詐欺取財罪等事實，顯然不符，
    而檢察官係就單一詐欺取財罪聲請簡易判決處刑，簡易判決
    所科之刑又以宣告緩刑、得易科罰金之有期徒刑及拘役或罰
    金為限，自是請求就此犯行判處緩刑或6 月以下有期徒刑，
    本案有刑事訴訟法第451 條之1 第4 項但書第2 款之情形，
    依同法第452 條規定，應依通常程序，自為第一審判決（最
    高法院92年度臺非字第352 號判決要旨參照）。爰審酌被告
    所為危害社會治安及金融秩序非輕，惟未見直接獲利，且屬
    被支配之角色，可非難性較其他正犯低，暨其犯罪之動機、
    目的、手段、素行、智識程度等一切情狀，量處如主文所示
    之刑，並諭知易科罰金之折算標準及定其應執行刑。依司法
    院釋字第662 號解釋意旨，數罪併罰之數宣告刑均得易科罰
    金，而定應執行之刑逾6 個月者，仍得易科罰金。至被告為
    本案犯行所得之報酬未經扣案，其並表示已花用完畢（見偵
    查卷第6 頁），無諭知沒收之必要。本案僅被告提起上訴，
    然因原審認定係屬接續犯，尚有未洽，已見前述，原審判決
    適用法條不當，依刑事訴訟法第370 條但書之規定，本院自
    得諭知較重於第一審之刑（最高法院32年上字第969 號判例
    要旨參照），併此敘明。
據上論斷，應依刑事訴訟法455 條之1 第1 項、第3 項、第452
條、第369 條第1 項前段、第364 條、第299 條第1 項前段、第
370 條但書，刑法第28條、第339 條第1 項、第51條第5 款、第
41條第1 項前段，刑法施行法第1 條之1 第1 項、第2 項前段，
判決如主文。
本案經檢察官陳伯均到庭執行職務。
中    華    民    國    98    年    6     月    26    日
                  刑事第九庭審判長法  官  林海祥
                                  法  官  楊博欽
                                  法  官  許炎灶
以上正本證明與原本無異。
如不服本判決應於收受判決後10日內向本院提出上訴書狀，並應
敘述具體理由；其未敘述上訴理由者，應於上訴期間屆滿後20日
內向本院補提理由書（均須按他造當事人之人數附繕本）「切勿
逕送上級法院」。
                                  書記官  屠衛民
中    華    民    國    98    年    6     月    26    日
附錄本案論罪科刑法條：刑法第339 條第1 項。
中華民國刑法第339 條（普通詐欺罪）
意圖為自己或第三人不法之所有，以詐術使人將本人或第三人之
物交付者，處5 年以下有期徒刑、拘役或科或併科1 千元以下罰
金。
以前項方法得財產上不法之利益或使第三人得之者，亦同。
前2 項之未遂犯罰之。
 附表：
┌──┬────┬────┬──────────┬───┬────┬────┬────┐
│編號│詐騙時間│詐騙地點│詐    騙    方    式│被害人│匯款時間│匯款地點│匯款金額│
├──┼────┼────┼──────────┼───┼────┼────┼────┤
│ 1  │97年7 月│不詳（電│撥打電話，佯稱被害人│甲○○│97年7 月│宜蘭縣冬│170 萬元│
│    │2 日    │話詐騙）│家用電話遭人盜用，涉│      │2 日下午│山鄉之冬│        │
│    │        │        │及洗錢，要調查其銀行│      │1 、2 時│山農會廣│        │
│    │        │        │帳號，並指示被害人將│      │許      │興辦事處│        │
│    │        │        │其金錢匯入指定帳戶  │      │        │及宜蘭縣│        │
│    │        │        │                    │      │        │羅東鎮之│        │
│    │        │        │                    │      │        │西門郵局│        │
│    │        │        │                    │      │        │、臺灣銀│        │
│    │        │        │                    │      │        │行羅東分│        │
│    │        │        │                    │      │        │行      │        │
├──┼────┼────┼──────────┼───┼────┼────┼────┤
│ 2  │97年7 月│不詳（電│撥打電話，佯稱被害人│丙○○│97年7 月│臺北市大│100 萬元│
│    │2 日    │話詐騙）│及其配偶遭人冒名申辦│      │2 日下午│安區之國│        │
│    │        │        │帳戶，帳戶將遭凍結，│      │2 時許  │泰世華銀│        │
│    │        │        │並指示被害人將其金錢│      │        │行忠孝分│        │
│    │        │        │匯入指定帳戶        │      │        │行      │        │
└──┴────┴────┴──────────┴───┴────┴────┴────┘


司法院資訊處製作；財團法人民間司法改革基金會備份。
